【裁判字號】    89,中簡上,317
【裁判日期】    890925
【裁判案由】    妨害公務
【裁判全文】
台灣台中地方法院刑事判決                      八十九年度中簡上字第三一七號
    上訴人即被告  甲○○
右上訴人即被告因妨害公務案件，不服本院台中簡易庭八十九年度中簡字第一六０八
號中華民國八十九年九月二十五日第一審簡易判決（聲請案號：台灣台中地方法院檢
察署八十九年度偵字第一三０五一號，原判決誤載為第一三０五一號），提起上訴，
本院管轄之第二審合議庭判決如左：
    主  文
上訴駁回。
    事  實
一、甲○○前於民國（下同）八十四年間因竊盜案件，經判處有期徒刑七月，緩刑三
    年確定（緩刑期滿未經撤銷，刑之宣告已失其效力），其於八十九年六月十九日
    十一時許，在台中縣大里市○○里○鄰○○○街十一巷一之十四號住處內，對於
    台中縣警察局烏日分局偵查員廖義忠依法執行職務時，竟當場以台語辱廖義忠
    「幹你娘」（處刑書誤載為「幹好娘」）等字眼多次，並稱要找民意代表來對付
    等語。
二、案經臺灣臺中地方法院檢察署檢察官另案偵查甲○○妨害家庭案件（八十九年度
    偵字第一○六一○號案件，業經不起訴處分）時，查覺前情而自動檢舉偵查後聲
    請簡易判決處刑。
    理  由
一、訊據上訴人即被告（下稱被告）甲○○對於右揭時地以「幹你娘」辱罵員警廖義
    忠等情坦承不諱，先辯稱：侮辱公務員罪係以「公務員依法執行職務時」為構成
    要件，因當時突有一男子不發一語，直闖屋內往被告家中樓上前進，為阻止未表
    明身分之男子，始口出不雅字句以達嚇阻效果；當日廖義忠身著便衣，並未持任
    何証件或搜索票，是被告出口辱罵，係誤以為被歹徒闖入，而強力阻擋進人之必
    然反應云云；後又辯稱：因未看清楚警員証件，他一直往我家樓上，我要阻止他
    ，他不聽，我罵他三字經幹你娘，二、三次云云。惟查：被告確有於右揭時地以
    幹你娘辱罵員警等事實，業據被告甲○○對確有於右揭時地以上揭言詞辱罵廖義
    忠等情於偵訊及本院坦承不諱，復據証人即警員廖義忠於偵訊指証歷歷，並據現
    場証人林文卿於警訊証述：伊和警方至甲○○家中，甲○○態度非常不好，非常
    兇惡，且對處理之員警以三字經「幹你娘」辱罵等語（八十九年六月十四日警訊
    ）；再查，員警至被告家中時，確有表明警察身分，而為被告所明知等情，亦據
    被告於本院供稱：當時那位警員到我家說他是警官，拿証件出來說他是警察等語
    （八十九年十二月四日本院筆錄），且被告對當時員警到場之情形亦於警訊供稱
    ：當時我父親開門後，問明來意，即撥大哥大叫我從三樓房間下樓等語，足認被
    告於員警到達時，其經由父親通知，顯明知係員警依法執行勤務尋找林女（姓名
    年籍詳卷）而至家中，並對來訪之人係屬員警，知之甚明，復據証人廖義忠証述
    ：當時我有表明我是警察，但他父親先把我們攔在一樓，我問他父親，被告是否
    在家，他爸說在，我問他是否在樓上，他爸叫我在樓下等，他會打電話叫他下來
    ，他在打電話時，便說警察來找你了等語（偵卷第三十頁反面），是証人廖義忠
    當時確有持証件表明警員身分，且被告亦明知廖義忠係屬警員，再參以本件員警
    廖義忠至被告住處緣由，係因被告未滿二十歲之友人林女離家已達二十一日，均
    在被告住處居住，經林女之父林文卿報警，員警始至被告家中，且查得林女等情
    ，亦為被告自承在卷，足証廖義忠當時確係在依法執行職務亦明；被告明知廖義
    忠係依法執行職務之公務員，竟仍當場以言詞侮辱，自應以侮辱公務員罪相繩。
    被告雖辯稱：伊未看清楚警員証件云云，惟其既已知係廖義忠係依法執行職務之
    員警，已如前述，所辯顯非可採；至被告於上訴理由狀內再辯稱：誤認係遭歹徒
    闖入而口出惡言以嚇阻云云，無非卸責之詞，自非可採，事証明確，被告右揭犯
    行堪予認定。核被告所為，係犯刑法第一百四十條第一項前段侮辱公務員罪。本
    案經本院審理結果，認第一審判決之認事用法均無不當，且審酌被告之素行，又
    其明知少女林女在其家中居住，亦知警員係前往帶回林女，猶以言詞接續辱罵執
    行公務之員警多次，及其犯罪之動機、目的、手段、方法及犯後態度等一切情狀
    ，認第一審判決之量刑亦甚妥適，應予維持。被告之上訴理由竟以未看清楚警員
    証件，始出言辱罵云云置辯，惟查，被告確知廖義忠係屬警員，已如前述，是其
    上訴為無理由，應予駁回。
據上論斷，應依刑事訴訟法第四百五十五條之一第三項、第三百六十八條，判決如主
文。
本案經檢察官張富慶到庭執行職務。
中      華      民      國    八十九    年     十二     月     三十     日
                                        臺灣臺中地方法院刑事第一庭
                                            審判長法  官 陳 繼 先
                                                  法  官 吳 進 發
                                                  法  官 黃 家 慧
右正本證明與原本無異。
不得上訴。
                                                  書記官
中      華      民      國  八十九    年     十二     月     三十     日
附錄本案論罪科刑法條全文
附錄論罪科刑法條
中華民國刑法第一百四十條
(侮辱公務員公署罪)
於公務員依法執行職務時，當場侮辱，或對於其依法執行之職務公然侮辱者，處六月
以下有期徒刑、拘役或一百元以下罰金。對於公署公然侮辱者亦同。


司法院資訊處製作；財團法人民間司法改革基金會備份。
